【裁判字號】    90,易,189
【裁判日期】    920102
【裁判案由】    詐欺等
【裁判全文】
臺灣苗栗地方法院刑事判決                            九十年度易字第一八九號
    公  訴  人  臺灣苗栗地方法院檢察署檢察官
    被      告  甲○○
    被      告  己○○
    被      告  庚○○
右列被告因詐欺等案件，經檢察官提起公訴（九十年度偵緝字第五號、九十年度偵字
第一０九一號），本院判決如左：
    主  文
甲○○共同意圖為自己不法之所有，以詐術使人將本人之物交付，處有期徒刑肆年。
己○○、庚○○共同意圖為自己不法之所有，以詐術使人將本人之物交付，均處有期
徒刑年。
    事  實
一、甲○○（曾有詐欺、偽造文書、偽證等多次前科，均不構成累犯）明知自己未具
    律師資格，不得執行律師業務、庚○○亦明知甲○○未具律師資格，不得執行律
    師業務，竟共同意圖營利而基於常業包攬訴訟之共同犯意聯絡，自民國八十六年
    間起，由甲○○連續在台中市○○區○○路三段一五二號三樓之一號其所經營之
    敦誠法律代書事務所及在新竹市○○路六九七巷十六弄十六號其與庚○○合開之
    誠昌法律代書事務所等地，為辛○○等人代為撰寫書狀，並向辛○○收取二次之
    報酬共計新台幣（下同）六千元，因甲○○遭通緝，乃由庚○○擔任上開訴訟案
    件之送達代收人，而共同從事包攬訴訟之業務。己○○亦明知甲○○未具律師資
    格，不得執行律師業務，竟與甲○○、庚○○基於意圖為自己不法所有之共同犯
    意聯絡，於八十八年十二月間，由己○○先透過不知情之丁○○向乙○○宣稱：
    伊認識一個「很行」的朋友，可以幫忙處理糾紛，使乙○○信以為真，而與己○○聯絡，己○○乃向乙○○佯稱：伊認識一位很有名的律師甲○○，可以替其處
    理民事官司，並於己○○住處介紹甲○○與乙○○認識，庚○○並向乙○○誑稱
    甲○○處理很多案子，是很能幹的律師，並將其所有之名片交予乙○○，再由甲○○向乙○○索取四萬元之律師費及訴訟費用，使乙○○陷於錯誤而誤信甲○○
    為律師，並於八十八年十二月十三日，將四萬元交付丁○○並委其轉交給甲○○
    作為律師費及訴訟費用，甲○○收受上開四萬元後，即替乙○○撰寫書狀，並為
    其出庭，而從事包攬訴訟之業務。嗣經乙○○查覺有異，始悉上情。
二、案經臺灣苗栗地方法院函送及告訴人乙○○訴由台灣苗栗地方法院檢察署檢察官
    偵查起訴。
    理  由
一、訊據被告甲○○、己○○、庚○○均矢口否認右開事實，被告甲○○辯稱：新竹
    明湖路並非設律師事務所，而是設在台中天津路那邊，伊等所收到的款項是規費
    ，並非伊自己得利。被告己○○辯稱：四萬元的事情雖實在，惟伊沒有講過被告
    甲○○是律師。被告庚○○辯稱：八十四年九月二十九日搬離新竹市○○路六百
    九十七巷十六弄十六號，伊都住在新竹市○○○街十一號，伊也沒有告訴乙○○
    說被告甲○○是律師，且証人戊○○所言不清楚，二千元的事情伊不知道等語。
    經查，被告甲○○不具律師資格及代人撰寫書狀並收受乙○○上開四萬元之報酬
    且替乙○○出庭之事實。被告己○○介紹甲○○替乙○○處理官司及向乙○○收
    取四萬元之事實。被告庚○○其於八十八年十二月十三日至己○○住處並遇到乙○○之事實。均據被告甲○○、己○○、庚○○三人於偵查中供承甚詳，核與告
    訴人乙○○指訴情節相符；又被告庚○○介紹被告甲○○代為撰寫書狀，並交付
    被告甲○○二千元之事實，亦據証人戊○○於本院具結証稱：「問：有無委託被
    告寫狀紙及出庭？答：是請他寫拍賣的文給法院，無請被告出庭，我有請律師。
    問：被告三人有無說王是律師？答：無。問：陳所說拍賣的文，是何法院及字號
    ？答：台中地院，字號忘了，是丑股承辦。問：是否找敦誠事務所、昌誠事務所
    ？答：不是，是找王個人，是被告曾介紹的。問：收費？答：他說不必，但我自
    願包紅包給他，約二千元左右。」（參見本院九十年五月十一日訊問筆錄），參
    酌証人戊○○於本院九十一年六月十九日訊問庭中，於公訴人問題尚未陳述完畢
    ，証人戊○○即自行急於回答稱：伊知道他（即被告甲○○）不是律師等情，應
    認証人戊○○係被告請求傳訊之利己証人，被告甲○○確係收費之情，誠屬可信
    ；再被告甲○○代辛○○為撰寫訴狀二次，並交付被告甲○○六千元之情、被告
    己○○介紹乙○○與被告甲○○，且乙○○交付四萬元予被告甲○○及乙○○事
    後告知所請的被告甲○○律師怪怪的之情、乙○○稱呼被告甲○○為『王律師』
    之情，亦分據證人辛○○、證人丁○○、證人陳慶松等證述綦詳，此外並有上載
    有「茲收到現金新台幣肆萬元正。由己○○先生代收轉交給『甲○○律師』。由
    被告甲○○簽名之收據乙紙、被告甲○○代乙○○撰寫書狀之準備書狀及信封影
    本各乙件、被告甲○○代乙○○出庭及乙○○未到庭之本院民事報到單、委任狀
    各乙件、庚○○名片一紙、送達代收人欄上均載有庚○○之陳宗浩民事狀、丙○○○民事起訴狀、代理人為甲○○之辛○○民事假處分補正理由狀等附卷足資為
    憑，被告甲○○、己○○、庚○○三人右開所辯顯係臨訟卸責之詞，無足採信，
    事證明確，被告三人右揭犯行均堪認定。
二、核被告甲○○、庚○○、己○○所為，均係犯刑法第一百五十七條第二項、第一
    項常業意圖漁利，包攬訴訟罪、刑法第三百三十九條第一項詐欺罪及律師法第四
    十八條第一項非律師營利辦理訴訟事件之罪。被告甲○○、庚○○二人先後多次
    違反律師法之犯行，時間緊接，所犯係犯罪構成要件相同之罪，顯係基於概括犯
    意為之，應依連續犯論一罪，並加重其刑。被告甲○○、己○○、庚○○三人間
    ，有犯意之聯絡及行為之分擔，均為共同正犯。又被告等三人所犯上述三罪間有
    方法結果之牽連關係，為牽連犯，應從一重之詐欺取財罪處斷。爰審酌被告等三
    人犯後猶飾詞狡飾，毫無悔意，戕害司法威信甚鉅，甚且拒返還被害人所付之費
    用等一切情狀，分別量處如主文所示之刑，以徵警惕。
據上論斷，應依刑事訴訟法第二百九十九條第一項前段，律師法第四十八條第一項，
刑法第十一條前段、第三百三十九條第一項、第一百五十七條第二項、第一項、第五
十六條，罰金罰鍰提高標準條例第一條前段，判決如主文。
本案經檢察官呂曾達到庭執行職務。
中      華      民      國    九十二    年      一      月      二      日
                                   臺灣苗栗地方法院刑事庭
                                       法  官  姚  銘  鴻
右正本證明與原本無異。
如不服本判決，應於判決送達後十日內向本院提出上訴狀( 應附繕本 )。
                                       書記官  劉  秋  雯
中      華      民      國    九十二    年      一      月      二      日
所犯法條：刑法第三百三十九條第一項、第一百五十七條、律師法第四十八條第一項
中華民國刑法第三百三十九條
(普通詐欺罪)
意圖為自己或第三人不法之所有，以詐術使人將本人或第三人之物交付者
，處五年以下有期徒刑、拘役或科或併科一千元以下罰金。
以前項方法得財產上不法之利益或使第三人得之者，亦同。
前二項之未遂犯罰之。
中華民國刑法第一百五十七條
(挑唆包攬訴訟罪)
意圖漁利，挑唆或包攬他人訴訟者，處一年以下有期徒刑、拘役或五百元
以下罰金。
以犯前項之罪為常業者，處三年以下有期徒刑，得併科二千元以下罰金。
律師法第四十八條
未取得律師資格，意圖營利而辦理訴訟事件者，除依法令執行業務者外，
處一年以下有期徒刑，得併科新台幣三萬元以上十五萬元以下罰金。
外國律師違反第四十七條之二，外國法事務律師違反第四十七條之七第一
項規定者，亦同。


司法院資訊處製作；財團法人民間司法改革基金會備份。
